【裁判字號】    98,訴,600
【裁判日期】    980930
【裁判案由】    損害賠償
【裁判全文】
臺灣高雄地方法院民事判決               98年度訴字第600號
原      告  中國報系出版事業股份有限公司
法定代理人  甲○○
訴訟代理人  陳建誌律師
被      告  少年中國晨報有限公司
法定代理人  乙○○
上列當事人間損害賠償事件，本院於民國98年9 月22日辯論終結
，判決如下：
    主      文
原告之訴及其假執行之聲請均駁回。
訴訟費用由原告負擔。
    事實及理由
壹、程序部分：
    被告經合法通知，未於言詞辯論期日到場，核無民事訴訟法
    第386 條各款所列情形，爰依原告之聲請，由其一造辯論而
    為判決。
貳、實體部分：
一、原告主張：被告於民國92年間向本院聲請定暫時狀態假處分
    ，經本院以92年度裁全字第6929號裁定准許被告以新臺幣（
    下同）500 萬元提供擔保後，禁止原告於本案訴訟判決確定
    前繼續以劉俊賢或第三人之名義發行、銷售、陳列少年中國
    晨報，並經本院民事執行處以93年度執全字第12號假處分執
    行程序執行在案。嗣原告對被告所提侵權行為損害賠償之本
    案訴訟，業經最高法院判決原告敗訴確定，被告遂於97年10
    月間向本院聲請撤銷假處分裁定，並於97年12月間向本院民
    事執行處聲請撤回假處分執行程序。被告為領回上開擔保金
    ，嗣於98年1 月5 日以台北杭南郵局第37號存證信函要求原
    告於函到22日內依法對上開擔保金行使權利，爰依民事訴訟
    法第538 條之4 、第531 條第1 項規定提起本訴，請求被告
    賠償原告因此支出之怠金200,000 元、裁判費558,342 元及
    律師費1,332,000 元等語，並聲明：（一）被告應給付原告
    2,090,342 元，及自起訴狀繕本送達翌日起至清償日止，按
    年息5%計算之利息。（二）願供擔保，請准宣告假執行。
二、被告則以：原告係因系爭假處分執行後，仍繼續以劉俊賢或
    中國報系出版事業股份有限公司名義出版、發行少年中國晨
    報，違反系爭假處分禁止之內容，始遭臺灣高等法院高雄分
    院依強制執行法第30條之1 規定，處以怠金，足見此項損害
    純係因原告個人違法行為所致，與系爭假處分間並無因果關
    係，不應准許其請求。另原告主張之裁判費中，除系爭假處
    分裁定之抗告費用1,000 元外，其餘均與系爭假處分間無因
    果關係，自不可採。而原告主張之裁判費中，除聲請撤銷系
    爭假處分裁定之律師費60,000元外，其餘均與系爭假處分間
    無因果關係，原告以之向被告請求，委無理由。又聲請撤銷
    假處分裁定，依法並未規定須委任律師始得為之，且律師收
    費標準亦不一，是原告此部份請求，亦非合理等語，資為抗
    辯。並聲明：（一）原告之訴及假執行之聲請均駁回。（二
    ）如受不利判決，被告願供擔保，請准宣告免為假執行。
三、本件之爭點：
（一）原告主張依民事訴訟法第538 條之4 、第531 條第1 項規
      定，請求被告賠償損害，是否有理由？
（二）如被告應負損害賠償責任，則應賠償之金額為若干？
四、茲析述如下：
（一）原告主張依民事訴訟法第538 條之4 、第531 條第1 項規
      定，請求被告賠償損害，是否有理由？
  １、本件被告於聲請定暫時狀態處分後，復聲請撤銷該處分裁
      定，則本院應審究者為：是否不問債權人原聲請定暫時狀
      態處分之原因正當否，應一律對該處分之債務人負賠償責
      任。按假扣押裁定因自始不當而撤銷，或因第529 條第2
      項及第530 條第3 項之規定而撤銷者，債權人應賠償債務
      人因假扣押所受之損害，民事訴訟法第531 條第1 項定有
      明文。此一規定於定暫時狀態處分準用之，同法第538 條
      之4 亦有明文。而同法第530 條第3 項規定：假扣押之裁
      定債權人得聲請撤銷之，則債權人聲請撤銷假扣押者，除
      其本案請求為正當者外，應依同法第531 條規定，賠償債
      務人因假扣押或供擔保所受之損害。前開規定，於假處分
      準用之（最高法院92年度台上字第2813號判決參照）。因
      此，於債權人之本案請求為正當之例，縱事後債權人聲請
      撤銷假處分，對債務人不負損害賠償責任。再者，探求同
      法第531 條之立法目的，係在防止債權人之濫行假扣押並
      任意撤銷，惟倘不論債權人聲請假扣押有無正當性，於撤
      銷假扣押後均一律負損害賠償責任，則顯與假扣押制度保
      全強制執行之本旨相悖。是於解釋「假扣押裁定因假扣押
      債權人聲請而撤銷」要件時即應限縮解釋為「限於債權人
      之本案請求為不正當者」，始應負賠償責任，較為公允。
      此於定暫時狀態處分之情形，亦同。
  ２、本件被告與原告間關於侵害商標權損害賠償事件，均業經
      法院判決原告應給付被告損害賠償金及不當得利金額等，
      有臺灣高等法院94年度智上字第15號判決、最高法院97年
      度台上字第1718號裁定、智慧財產法院97年度民商訴字第
      7 號判決附卷可稽（參本院卷第61-113頁），足證被告對
      原告之請求為正當。被告既基於其之正當請求而對原告聲
      請定暫時狀態處分，難認被告有何濫用聲請定暫時狀態處
      分程序之情，被告並非故意虛構權利，亦非明知無權利而
      仍聲請定暫時狀態處分，以圖侵害原告之權利，是雖嗣後
      被告聲請撤銷該處分，然揆諸前揭判決及立法意旨，自無
      庸依民事訴訟法第538 條之4 準用同法第531 條規定負損
      害賠償責任。是原告起訴請求被告賠償損害，自無理由，
      應予駁回。
（二）本院既就爭點（一）已認定被告不須負損害賠償責任，爭
      點（二）則無審究之必要。
五、綜上所述，被告對原告聲請定暫時狀態處分假扣押，乃屬合
    法權利之行使，是原告依民事訴訟法第538 條之4 、第531
    條第1 項規定，請求被告賠償其因該處分所受怠金200,000
    元、裁判費558,342 元及律師費1,332,000 元之損失共2,09
    0,342 元及其法定遲延利息，為無理由，應予駁回。又原告
    之訴既經駁回，其假執行之聲請即失所附麗，自應併予駁回
    。
六、本件事實已臻明確，兩造其餘之攻擊或防禦方法、爭點，及
    未經援用之證據，經本院斟酌後，認為與判決基礎之事實並
    無影響，均不足以影響本裁判之結果，自無庸一一詳予論駁
    之必要，併此敘明。
據上論結，原告之訴為無理由，依民事訴訟法第385 條第1 項前
段、第78條，判決如主文。
中    華    民    國    98    年    9     月     30   日
                     民事鳳山分庭    法  官  林意芳
上為正本係照原本作成。
如不服本判決，應於送達後20日內，向本院提出上訴狀並表明上
訴理由，如於本判決宣示後送達前提起上訴者，應於判決送達後
10日內補提上訴理由書（須附繕本）。
中    華    民    國    98    年    9     月     30   日
                                     書記官  陸艷娣

司法院資訊處製作；財團法人民間司法改革基金會備份。
